【裁判字號】    89,訴,30
【裁判日期】    890515
【裁判案由】    搶奪等
【裁判全文】
臺灣士林地方法院刑事判決                            八十九年度訴字第三號
    公  訴  人  臺灣士林地方法院檢察署檢察官
    被      告  乙○○
右列被告因搶奪等案件，經檢察官提起公訴 (八十八年度偵字第八四○○號)，本院
判決如左：
    主  文
乙○○意圖為自己不法之所有，以恐嚇使人將本人之物交付，未遂，處有期徒刑柒月
。
    事  實
一、乙○○前於民國八十年間因犯竊盜案件，經臺灣臺北地方法院判處有期徒刑壹年
    ，於八十一年六月十二日執行完畢（不構成累犯），其與丁○○、甲○○○、王
    國華、邱岱汕、邱岱瑩、黃菊花、黃雅婷、祖孝堂等人為家庭暴力防治法所規定
    之家庭成員關係，竟仍不知悔改，於民國八十八年七月三十一日下午一時許，
    帶丙○○父親（已去世）遺留之柴刀一把，至台北市○○區○○路一七七巷三十
    一號住處，並將該刀械預藏在客廳沙發底下，待其妹丁○○自外返家後，即以替
    丙○○討回公道為由，與丁○○發生爭吵，並基於概括之犯意取出前開預藏之刀
    械恫嚇丁○○，待丁○○進入房間後，復尾隨進入丁○○之房間，意圖為自己不
    法之所有，動手欲搶奪丁○○脖子上之項鍊，經丁○○抗拒而未得逞，乙○○惱
    羞成怒，基於概括犯意，出手毆打丁○○，致丁○○受有頸部、左側腰鈍傷等傷
    害，接著拿起椅子欲砸向丁○○，經其母親甲○○○聞聲前來斥責制止，乙○○
    雖放下椅子，卻不思反省基於同前意圖為自己不法之所有之犯意，緊隨其母親走
    到客廳後，持前揭柴刀在甲○○○面前揮舞作勢要砍殺，恫嚇其母交付金錢遭拒
    未遂後，又以「妳不給要砍死妳」、「不給錢砍妳腦袋」等語恐嚇及出手搶奪甲○○○脖子上穿戴之項鍊及手上所戴之戒指，當時自房間出來之乙○○之姊王國
    華為保護其母親免受乙○○傷害，上前緊抱住其母親，亦遭乙○○以手肘推打（
    該部分傷害罪嫌，未據告訴），因甲○○○堅拒抵抗交付任何財物予乙○○，乙○○見無法得逞，盛怒之下持刀械猛砍桌子損壞並丟擲玻璃杯、煙灰缸、酒瓶等
    物毀損洩憤，足以生損害於甲○○○（酒瓶因非甲○○○所有除外）。臨走時，
    又故意推了甫自沙發起身之甲○○○一把，致甲○○○左腳採到地上玻璃碎片，
    造成左足底有二×Ｏ‧二淺傷口之傷害，連續傷害丁○○、甲○○○等人。隨後
    乙○○仍持著刀械對著屋內包括其母甲○○○、其妹丁○○、其姊王國華、王國
    華之子邱岱汕、邱岱瑩、其妹黃菊花之女黃雅婷、黃菊花之子祖孝堂等人以加害
    生命、身體之事威嚇稱「你們一個一個小心點，我會回來找你們算帳」等詞，下
    樓後又對其妹黃菊花及黃菊花子女連續以同樣言詞恫嚇，使渠等心生畏懼，致生
    危害於在場眾人安全。最後乙○○才揚長而去。
二、案經甲○○○、丁○○訴由臺灣士林地方法院檢察署檢察官偵查起訴。
    理  由
一、訊據被告乙○○雖坦承有與丁○○發生爭吵，出手打丁○○一巴掌，拿椅子欲砸
    丁○○及拿刀砍桌子，毀壞玻璃杯、煙灰缸、酒瓶及推甲○○○等事實，惟矢口
    否認有搶奪及恐嚇等犯行，辯稱：我沒有向丁○○要錢，也沒有搶她的東西，我
    只是與她發生口角，有打她一巴掌而已，我有拿椅子要砸她，我母親出來制止，
    我到客廳拿出沙發底下的柴刀出來揮一下而已，那把刀是在溪洲路四十號之一拿
    的，不知道是誰留下來，我沒有恐嚇我媽媽，也沒有出手搶她的項鍊及戒指，我
    姊姊有出來抱住我母親，我有推她一下而已，我有拿柴刀砍桌子，也有丟壞玻璃
    杯、煙灰缸、酒瓶等，但這些起因都不是為了錢，我只是要去找一位姓邢的男子
    ，丙○○來找我說該姓邢的男孩打他，所以當天才會去找該男子理論，我是說叫
    那姓邢的小心，不是計對丁○○等人云云。經查，右揭搶奪未遂、傷害、恐嚇取
    財未遂、毀損、恐嚇等犯罪事實，分據告訴人甲○○○、丁○○、被害人黃菊花
    於偵查中及本院訊問時到庭指陳明確，且經證人丙○○到庭證稱：乙○○在去那
    邊（指清江路一七七巷三十一號）之前就拿好一把刀子，那把刀是柴刀，是我父
    親的，是乙○○自己去溪洲路舊家拿的，到那邊看到丁○○，他（指被告）叫我
    在沙發上，就開始與丁○○爭吵，他有出手打丁○○，還拿椅子要砸丁○○，後
    來甲○○○進來叫乙○○把椅子放下。在與丁○○爭吵時，乙○○就已拿出刀子
    嚇丁○○，與丁○○爭吵完，又到客廳與甲○○○爭吵，乙○○有丟玻璃杯、煙
    灰缸、酒瓶等物洩憤，他離開時甲○○○從沙發上站起來，他有推她一下，害她
    的腳踩到碎玻璃，他離開時有對王國華、邱岱瑩、黃雅婷、祖孝堂、甲○○○、
    丁○○等人說「你們一個一個小心點，我會回來找你算帳」等語，衡情渠等係被
    告之至親，若無其事，自無設詞攀誣之理！且有受理備案之台北市政府警察局北
    投分局長安派出所員警許憲智之證言可參，復有告訴人二人受傷之醫院診斷證明
    書各乙紙、甲○○○左腳受傷之照片乙張、桌子毀損照片乙張、受理備案之員警
    工作紀錄簿影本乙張等在卷可稽，互核相符，堪認告訴人指訴與事實相符。雖證
    人丙○○另證稱：乙○○沒有搶丁○○脖子上的項鍊，沒有拿刀嚇甲○○○，也
    沒有叫她拿錢出來，更沒說「如不給錢砍妳腦袋」及搶甲○○○脖子上之項鍊及
    手上之戒指，當時我母親有在場，但她沒有抱住甲○○○，乙○○也沒有用手肘
    推打王國華等語。經查，被告乙○○著手搶奪丁○○項鍊之地點係在丁○○之房
    間，而當時證人丙○○係在客廳，故並未目睹乙○○有無行搶；至於被告確有持
    刀恐嚇甲○○○索取錢財、出言恐嚇及出手搶奪甲○○○之項鍊、戒指等情，已
    據甲○○○到庭陳述甚詳，甲○○○為被告之生母，若無其事，豈有設詞誣陷之
    理，再者，被告已自承有在客廳拿出沙發底下的柴刀出來揮一下及當時王國華有
    出來抱住甲○○○，伊有推她一下（詳本院八十九年三月二日訊問筆錄），與證
    人丙○○所述不符，是證人前開有利於被告之證言真實度即堪懷疑，尚難以其證
    言為被告有利之證據。事證已明，被告犯嫌行以認定，應予依法論科。
二、核被告乙○○所為，係犯刑法第二百七十七條第一項之傷害、第三百零五條之恐
    嚇、第三百二十五條第三項、第一項之搶奪未遂、第三百四十六條第三項、第一
    項之恐嚇取財未遂、第三百五十四條之毀損等罪嫌。被告以一恐嚇行為恐嚇甲○○○、丁○○、王國華、邱岱汕、邱岱瑩、黃菊花、黃雅婷、祖孝堂等人，為想
    像競合犯，應依刑法第五十五條前段規定，從一罪處斷。其先後多次傷害、恐嚇
    、搶奪未遂犯行，時間緊接，所犯罪名相同，顯係出於概括之犯意為之，為連續
    犯，應各依刑法第五十六條之規定以一罪論，並均加重其刑。又所犯前開各罪間
    ，有方法結果之牽連關係，應依刑法第五十五條牽連犯之規定，從一重之恐嚇取
    財未遂罪處斷。被告著手於恐嚇取財行為之實行而未遂，依刑法第二十六條前段
    規定減輕其刑。公訴意旨雖認被告恐嚇之對象包括丙○○，惟被告係與丙○○同
    至丁○○、甲○○○之住處，目的係為替丙○○討回公道，被告離去時並協同丙○○一同離開，此據被告及丙○○供明在卷，則被告當無恐嚇丙○○之意，惟此
    部分因與前開論罪科刑之部分屬想像競合犯裁判上一罪之關係，爰不另為無罪之
    諭知。又公訴意旨雖未論及被告持刀恐嚇丁○○部分之犯行，惟此部分因與已起
    訴之部分有連續犯裁判上一罪之關係，本院自得併予審理。爰審酌被告前有竊盜
    前科，品性不佳，竟因細故，不顧人倫親情，即對家人為犯罪行為，惡性非輕，
    且犯罪後僅承認部分犯行，毫無悔意等情，量處如主文所示之刑，以示懲儆。另
    被告用以犯罪之柴刀並非被告所有，已據被告及證人丙○○供明在卷，爰不另為
    沒收之諭知。
據上論斷，應依刑事訴訟法第二百九十九條第一項前段、刑法第二百七十七條第一項
、第三百零五條、第三百二十五條第三項、第一項、第三百四十六條第三項、第一項
、第三百五十四條、第二十六條前段、第五十五條，罰金罰鍰提高標準條例第一條前
段，判決如主文。
本案經檢察官黃惠玲到庭執行職務
中    華    民    國      八十九        年      五      月    十五      日
                                  臺灣士林地方法院刑事第二庭
                                          法  官
右正本證明與原本無異。
如不服本判決，應於判決送達後十日內，向本院提出上訴狀。
                                          書記官
中    華    民    國      八十        年              月              日
附錄本案論罪科刑法條全文：
刑法第二百七十七條第一項
傷害人之身體或健康者，處三年以下有期徒刑、拘役或一千元以下罰金。
刑法第三百零五條
以加害生命、身體、自由、名譽、財產之事，恐嚇他人致生危害於安全者，處二年以
下有期徒刑、拘役或三百元以下罰金。
刑法第三百二十五條第一項、第三項
意圖為自己或第三人不法之所有，而搶奪他人之動產者，處六月以上五年以下有期徒
刑。
第一項之未遂犯罰之。
刑法第三百四十六條第一項、第三項
意圖為自己或第三人不法之所有，以恐嚇使人將本人或第三人之物交付者，處六月以
上五年以下有期徒刑，得併科一千元以下罰金。
前二項之未遂犯罰之。
刑法第三百五十四條
毀棄、損壞前二條以外之他人之物，或致令不堪用，足以生損害於公眾或他人者，處
二年以下有期徒刑、拘役或五百元以下罰金。


司法院資訊處製作；財團法人民間司法改革基金會備份。
